臺灣宜蘭地方法院刑事判決　
111年度原訴字第5號
公  訴  人  臺灣宜蘭地方檢察署檢察官
被      告  陳赤龍


指定辯護人  吳文升律師(義務辯護)
被      告  廖佳恩


指定辯護人  高紫庭律師(義務辯護)
被      告  黃逸軍



指定辯護人  黃金亮律師(義務辯護)
上列被告因妨害秩序等案件，經檢察官提起公訴（110年度少連
偵字第124號），本院判決如下：
    主  文
甲○○犯在公共場所聚集三人以上下手實施強暴罪，處有期徒刑陸
月，如易科罰金，以新臺幣壹仟元折算壹日。緩刑貳年，緩刑期
間付保護管束，並應於本判決確定之日起壹年內向指定之政府機
關、政府機構、行政法人、社區或其他符合公益目的之機構或團
體，提供肆拾小時之義務勞務。
丙○○犯在公共場所聚集三人以上下手實施強暴罪，處有期徒刑陸
月，如易科罰金，以新臺幣壹仟元折算壹日。
乙○○犯在公共場所聚集三人以上下手實施強暴罪，處有期徒刑陸
月，如易科罰金，以新臺幣壹仟元折算壹日。緩刑貳年，緩刑期
間付保護管束，並應於本判決確定之日起壹年內向指定之政府機
關、政府機構、行政法人、社區或其他符合公益目的之機構或團
體，提供肆拾小時之義務勞務。
    犯罪事實
一、乙○○、丁○○前因細故發生爭執。乙○○、甲○○、丙○○與少年呂
    ○廷（民國94年9月生，真實姓名年籍詳卷，所涉本案犯行由
    少年法庭審理）共同基於在公共場所聚集三人以上下手實施
    強暴及強制之犯意聯絡，於110年11月14日18時許，一同前
    往丁○○位於宜蘭縣○○鄉○○路○○巷00號住處前，推由甲○○侵入
    丁○○之住處內，將丁○○強行拖出屋外，以此強暴之方式，使
    丁○○行無義務之事，乙○○、甲○○、丙○○知悉丁○○上開住處外
    為公共場所，甲○○、乙○○仍以腳踹踢丁○○，丙○○則持丁○○住
    處內之陶瓷碗毆擊丁○○頭部，少年呂○廷則在旁攝影，致丁○○受有頭皮撕裂傷、頭部挫傷等傷害（涉犯無故侵入住宅、
    傷害、毀損陶瓷碗部分業已撤回告訴）。
二、案經丁○○訴由宜蘭縣政府警察局蘇澳分局報告臺灣宜蘭地方
    檢察署檢察官偵查起訴。
    理  由
一、證據能力之說明：
(一)按被告以外之人於審判外之陳述，雖不符刑事訴訟法第159
    條之1至第159條之4規定，而經當事人於審判程序同意作為
    證據，法院審酌該言詞陳述或書面陳述作成時之情況，認為
    適當者，亦得為證據；當事人、代理人或辯護人於法院調查
    證據時，知有第159條第1項不得為證據之情形，而未於言詞
    辯論終結前聲明異議者，視為有前項之同意，刑事訴訟法第
    159條之5規定甚明。查本判決所引用之被告以外之人於審判
    外之供述證據，檢察官、被告甲○○、丙○○、乙○○及其等辯護
    人對各該證據能力均不爭執(見本院卷第64、129-130頁)，
    且至言詞辯論終結前，均未聲明異議，本院審酌上開證據方
    法於製作時之情況，尚無違法不當，應認以之作為證據應屬
    適當。
(二)本案所引用之非供述證據，無證據證明係實施刑事訴訟程序
    之公務員違背法定程序所取得，亦無證據證明有何偽造、變
    造之情事，依刑事訴訟法第158條之4之反面解釋，自應認均
    具有證據能力，得作為證據，合先敘明。
二、上揭犯罪事實，業據被告甲○○、丙○○、乙○○於本院審理時均
    坦承不諱，核與證人即告訴人丁○○於警詢及檢察官偵訊時、
    同案少年呂○廷、證人王玉香、葛少軍於警詢時證述之情節
    相符，並有醫療財團法人羅許基金會羅東博愛醫院診斷證明
    書1份、監視器錄影擷取畫面暨現場照片6張在卷可稽，足認
    被告甲○○、丙○○、乙○○之任意性自白與事實相符，均可採信
    。是本件事證明確，被告甲○○、丙○○、乙○○之犯行均堪認定
    ，均應依法論科。
三、論罪科刑
(一)核被告甲○○、丙○○、乙○○所為，均係犯刑法第150條第1項後
    段之在公共場所聚集三人以上下手實施強暴罪、刑法第304
    條之強制罪。被告甲○○、丙○○、乙○○所為上揭犯行在自然意
    義上雖非完全一致，然仍有部分重疊合致，是被告甲○○、丙○○、乙○○以一行為觸犯上開在公共場所聚集三人以上下手實
    施強暴罪及強制罪，為想像競合犯，依刑法第55條規定，應
    從一重之在公共場所聚集三人以上下手實施強暴罪處斷。被
    告甲○○、丙○○、乙○○就上開在公共場所聚集三人以上下手實
    施強暴犯行，具犯意聯絡及行為分擔，應論以共同正犯。又
    依刑法條文有「結夥三人以上」者，其主文之記載並無加列
    「共同」之必要（最高法院79年度台上字第4231號判決意旨
    參照）。是本條文以「聚集三人以上」為構成要件，應為相
    同解釋，方為適論。
(二)按兒童及少年福利與權益保障法第112條第1項前段規定：「
    成年人教唆、幫助或利用兒童及少年犯罪或與之共同實施犯
    罪或故意對其犯罪者，加重其刑至2分之1。」係以成年之行
    為人所教唆、幫助、利用、共同犯罪或其犯罪被害者之年齡
    ，作為加重刑罰之要件，固不以該行為人具有確定故意而明
    知兒童及少年之年齡為必要，但至少仍須存有不確定故意，
    亦即預見所教唆、幫助、利用、共同實行犯罪或故意對其犯
    罪之人，係為兒童或少年，而不違背其本意者，始足當之（
    最高法院108年度台上字第2554號判決參照）。被告甲○○、
    丙○○雖與少年呂○廷共同犯本案之犯行，然少年呂○廷於警詢
    中供稱：我當時在現場錄影，我是跟葛少軍、張文飛一起過
    去的等語（見警卷第14【背面】頁），顯見少年呂○廷並非
    被告甲○○、丙○○所聯繫，且被告甲○○、丙○○亦均稱不認識少
    年呂○廷，是難認被告甲○○、丙○○於本案行為時已知或可預
    見少年呂○廷為未滿18歲之人，故認被告甲○○、丙○○不符合
    兒童及少年福利與權益保障法第112條第1項前段之與少年共
    同實施犯罪之加重其刑之要件，而不予加重。另被告乙○○係
    92年7月9日生，於上開行為時未滿20歲，非成年人，自無兒
    童及少年福利與權益保障法第112條第1項加重其刑之適用，
    併此敘明。
(三)爰以行為人之責任為基礎，審酌被告甲○○曾有傷害之前案紀
    錄，素行普通；被告丙○○曾有詐欺之前案紀錄，素行非佳；
    被告乙○○無任何前案紀錄，素行良好，有臺灣高等法院被告
    前案紀錄表3份在卷可稽，遇有糾紛，不思理性解決問題，
    竟對告訴人為前揭無義務之事，並於公共場所聚集三人以上
    下手實施強暴，已對公共秩序造成相當程度之危害，所為實
    非可取；另考量被告甲○○、丙○○、乙○○已推由被告丙○○與告
    訴人和解，告訴人已撤回傷害等告訴，兼衡被告3人之犯罪
    動機、目的、手段、情節、告訴人所受傷勢，暨被告甲○○於
    審理中自陳國中畢業之智識程度，工作為綁鐵工、未婚之家
    庭經濟狀況；被告丙○○於審理中自陳高中畢業之智識程度，
    現為臨時工、未婚之家庭經濟狀況；被告乙○○於審理中自陳
    國中畢業之智識程度，工作為綁鐵工、未婚之家庭經濟狀況
    (見本院卷第137頁)及終能坦承犯行等一切情狀，分別量處
    如主文所示之刑，並均諭知易科罰金之折算標準。
(四)被告甲○○、乙○○前均未曾因故意犯罪受有期徒刑以上之宣告
    ，有臺灣高等法院被告前案紀錄表2份在卷可查，素行尚可
    ，其等因一時失慮，致罹刑章，惟犯後均已坦承犯行，且被
    告甲○○、乙○○為本案犯行時，正值人生奮鬥之重要時期，被
    告甲○○行為時甫滿21歲，被告乙○○行為時方19歲，若將其等
    置於監所服刑，對其等生涯規劃，未必有其助益，本院衡酌
    上情，認其等經此偵審程序及科刑教訓後，應當知所警惕，
    信無再犯之虞，如令其等在監禁之環境中長期生活，極易感
    染惡習，致使其等陷入更嚴重之偏差行為，是前開所宣告之
    刑以暫不執行為適當，爰均依刑法第74條第1項第1款規定，
    分別諭知緩刑如主文所示，以勵自新。又為確保被告甲○○、
    乙○○記取教訓並建立尊重法治之正確觀念，避免再犯，爰依
    刑法第74條第2項第5款之規定，命被告甲○○、乙○○於本判決
    確定之日起1年內，向指定之政府機關、政府機構、行政法
    人、社區或其他符合公益目的之機構或團體提供如主文所示
    時數之義務勞務，併依刑法第93條第1項第2款之規定，宣告
    緩刑期間付保護管束，以促其於緩刑期間徹底悔過。倘被告
    甲○○、乙○○違反上開所定負擔情節重大，足認原宣告之緩刑
    難收其預期效果，而有執行刑罰之必要，依刑法第75條之1
    第1項第4款規定，得撤銷緩刑之宣告。
四、按供犯罪所用、犯罪預備之物或犯罪所生之物，屬於犯罪行
    為人者，得沒收之。但有特別規定者，依其規定，刑法第38
    條第2項定有明文。未扣案之陶瓷碗1個，雖係供被告丙○○犯
    罪所用之物，惟係告訴人所有，並非被告所有之物，業據告
    丙○○陳明在卷，爰不予宣告沒收，併此敘明。至本案另扣得
    其餘之扣案物，並無證據顯示與本案犯罪有何相關，又均非
    屬依法應義務沒收之物，均不予沒收。
據上論斷，應依刑事訴訟法第299條第1項前段，刑法第150條第1
項後段、第304條、第28條、第55條、第41條第1項前段、第74條
第1項第1款、第2項第5款、第93條第1項第2款，刑法施行法第1
條之1第1項，判決如主文。
本案經檢察官黃正綱提起公訴；檢察官劉憲英到庭執行職務。
中　　華　　民　　國　　111 　年　　8 　 月　  23 　　日
                  刑事第三庭審判長法　官　許乃文        
　　　　　　　　　　　　　　　　　法  官  游欣怡
                                  法  官  劉芝毓
以上正本證明與原本無異。
如不服本判決應於收受送達後二十日內向本院提出上訴書狀，並
應敘述具體理由；其未敘述上訴理由者，應於上訴期間屆滿後二
十日內向本院補提理由書(均須按他造當事人之人數附繕本)「切
勿逕送上級法院」。
　　　　　　　　　　　　　　　　　書記官  蕭亦倫
中　　華　　民　　國　　111 　年　　8 　　月　　23　　日
附錄本案論罪科刑法條：
中華民國刑法第150條
在公共場所或公眾得出入之場所聚集三人以上，施強暴脅迫者，
在場助勢之人，處一年以下有期徒刑、拘役或十萬元以下罰金；
首謀及下手實施者，處六月以上五年以下有期徒刑。
犯前項之罪，而有下列情形之一者，得加重其刑至二分之一：一
、意圖供行使之用而攜帶兇器或其他危險物品犯之。      二、
因而致生公眾或交通往來之危險。
中華民國刑法第304條
以強暴、脅迫使人行無義務之事或妨害人行使權利者，處三年以
下有期徒刑、拘役或九千元以下罰金。 
前項之未遂犯罰之。